臺灣高等法院刑事判決　　　　　　　　 96年度上易字第419號
上　訴　人　臺灣桃園地方法院檢察署檢察官
被　　　告　甲○○
　　　　　　壬○○
　　　　　　　　　　號
　　　　　　癸○○
　　　　　　乙○○
　　　　　　丙○○
　　　　　　丁○○
　　　　　　戊○○
　　　　　　己○○○
　　　　　　庚○○
　　　　　　辛○○
　　　　　　子○○
　　　　　　丑○○
上列上訴人因被告賭博案件，不服臺灣桃園地方法院92年度易字
第1004號，中華民國95年10月26日第一審判決（起訴案號：臺灣
桃園地方法院檢察署92年度偵字第7617號、第9266號），提起上
訴，本院判決如下：
    主  文
上訴駁回。
    理  由
一、本案經本院審理結果，認第一審判決對被告甲○○、壬○○
　　癸○○、乙○○、丙○○、丁○○、戊○○、己○○○、庚○○、辛○○、子○○、丑○○等為無罪之諭知，核無不當
    ，應予維持，並引用第一審判決書記載之證據及理由（如附
    件）。
二、檢察官上訴意旨以：(一)被告丑○○辯稱其係去尋找於遊藝場
    內工作之友人李彩華；被告庚○○雖辯稱其係搭載其妻徐振
    臻上班等而分別在場。然查，細繹扣案冠宇賓果管理規則章
    程、冠宇賓果員工獎懲辦法、新進人員職前訓練企劃等，堪
    信遊藝場內就員工於上班時間內嚴禁服務人員於工作期間有
    與他人交談聊天之情事，且遊藝場之上班時段係自凌晨零時
    起，與經警查獲之凌晨一時三十分同有相當時間差距，實難
    想見被告李彩華及徐振臻得自外於上開管理規則與他人閒聊
    之可能；況被告丑○○、庚○○經警查獲時分別係坐於水果
    輪盤三號坐位及賓果行星七號之位置，此有桃園縣警察局督
    察室維新小組查獲案件移辦單現場人員名冊可參，而上開二
    號機台於現場並無他人把玩，更與其等所辯係與他人聊天云
    云不符。此外，就被告庚○○部分，並有摸彩券三張扣案可
    資佐證，堪信被告二人確係於現場把玩機台無訛。(二)又被告
    壬○○、己○○○、丁○○雖均分別辯稱係前往尋找友人或
    與其子或與其男友一同進入，並未把玩等語。然參諸卷附桃
    園縣警察局督察室維新小組查獲案件移辦單現場人員名冊，
    壬○○係坐於餐廳賓果十六號座位、己○○○係坐於餐廳賓
    果一號座位，而丁○○係坐於餐廳賓果五號座位，與同案被
    告余惠美（辯稱其係陪同其夫即同案被告子○○）、被告張
    豪鵬（辯稱去找尋其老闆即同案被告呂芳銘）及被告乙○○
    （辯稱去找尋其子林振東）等三人均係與其所陪同之人位於
    同一機台位置，未開新機相較，已有不同，顯見如係陪同他
    人把玩而未另開分，應僅能共享同一機台；況上開遊藝場之
    賓果行星、餐廳賓果之遊戲機具均僅一台，座位有限，以營
    利目的而言，又豈能容未開分把玩之第三人任意盤踞該機台
    座位？是其等所辯委無足採，堪信其等均係另行開分把玩。
    (三)另被告癸○○、戊○○及丙○○雖均辯稱係進入場內找尋
    友人云云，惟查，被告等四人就其等進入遊藝場內究竟欲尋
    何人乙節，已全然未能交代；又其等經警查獲時，被告癸○○係位於七靶射擊機台Ｂ區十九號、被告戊○○則在七靶射
    擊Ａ區一號、被告丙○○則位於賓果行星七號機台，均未與
    他人重覆，此有上開現場人員名冊可佐，可證被告等確係於
    把玩機台之際，經警查獲；另就戊○○部分，另有會員資料
    卡一張，同足佐被告確係進入上開遊藝場把玩遊戲並加入會
    員無誤。是綜上所述，堪信被告等確實有把玩機台之行為無
    訛。(四)本件電子遊藝場確實有以機台累積分數兌換金錢之事
    實，此經證人何昇陽、許竣傑證述屬實，顯見上開以把玩電
    動機具之輸贏情形藉以決定財物得喪變更之可能確實存在；
    況證人即查獲員警何昇陽業於原審到庭證述其第一次進入店
    家時即已辦理會員卡，店家並已告知「要到後面的廁所把櫃
    子打開裡面有錢」等語；再參酌本件扣案冠宇電子遊藝場之
    相關扣案物證，會員名冊、客人進出場統計表（各班顧客名
    冊）、編號卡一盒及客戶填寫資料三張等，其中「人員訓練
    管理，現場作業流程」、冠宇賓果員工獎懲辦法並分別載有
    新客辦理會員注意事項：直接接觸時所研判感覺、介紹人為
    何、相關證件、可否查出或證明之原有會員或熟客介紹；幹
    部罰責：未依規定作業仔細作好接客過濾工作者，未依規定
    放棄及過關者，記大過，再犯免職等語，同堪信本件遊藝場
    確有以會員身分管制方式經營，縱非會員初次消費亦須提供
    身分證件供登載查證並紀錄乙節情事。是原審認定「店內開
    分員為避免兌換現金之賭博行為遭受查緝，限定僅對較為熟
    悉之顧客從事兌換現金之賭博行為」等語，似與卷內事證相
    矛盾。(五)而本件經查獲之電子遊藝場確係以賭博型態經營已
    如前述，並經證人何昇陽、許竣傑證述屬實。則該電子遊藝
    場既係以賭博型態經營之，豈會一店二制，僅針對部分會員
    提供洗分之服務？況本件遊藝場係以不同倍率之開分、甚且
    以高於其餘遊藝場之開分倍數，並得高額累積計分等遊戲規
    則招攬客人前往，此有扣案宣傳單存卷可參；再承前所述，
    上開遊藝場之機台並非無限開分，則佐以常情，一千元尚非
    價微，則顧客所付之一千元之代價僅得為把玩一定分數，必
    也因顧客主觀上有其得就機台累積之分數，向經營者兌換足
    以使其感覺付費把玩機台有所代價財物之期待，始足引發其
    把玩機台之興緻，是就賭客而言，完成開分把玩機台之同時
    ，已有此「賭博」之不確定故意存在，與店家藉由店面所擺
    設之機台，雙方完成對賭行為，縱或尚未達洗分之程度，亦
    僅係賭博之結果輸贏尚未為最終結算，而無礙於「賭博」犯
    行之成立。(六)末查，賭博乃對合性共犯之犯罪，賭客雖未經
    「坦承犯行」或「當場逮獲」，然如有排除娛樂性之公然把
    玩事證，殊不能以尚未兌換獲致財物，即認無賭博情事，蓋
    賭客每次下注所生輸贏結果，即該當於刑法上之賭博行為，
    並非謂於其實際兌換利得之時，方為賭博，否則「賭輸者」
    或「賭博中（一般賭客準備離場時，始有換錢之舉）被獲者
    」，將永無論科賭博罪行之餘地，是本件被告既有把玩機台
    之事實，佐以前述之賭博罪證，其等所辯，核係卸責脫詞，
    均不足採等語。
三、惟查：
  (一)按檢察官就被告犯罪事實，應負舉證責任，並指出證明之方
    法。刑事訴訟法第一百六十一條第一項定有明文。因此，檢
    察官對於起訴之犯罪事實，應負提出證據及說服之實質舉證
    責任，倘其所提出之證據，不足為被告有罪之積極證明，或
    其闡明之證明方法，無從說服法官以形成被告有罪之心證，
    基於無罪推定之原則，自應諭知被告無罪之判決。次按刑法
    所稱之賭博行為，係指以偶然事實之成就與否，決定財物輸
    贏之射倖行為。本件檢察官既認被告甲○○等十二人固均係
    九十二年四月二十二日凌晨一時三十分許在冠予電子遊藝場
    內遭警方查獲，然而被告甲○○等人均始終堅決否認有賭博
    犯行，分別辯稱或係陪同親友前往、或係前往訪友，均未曾
    把玩電動機具等語，則檢察官自應就被告等有利用把玩電動
    機具之輸贏情形藉以決定財物得喪變更之賭博行為，負舉證
    責任。再者電子遊藝場為公眾得出入之場所，出入人數眾多
    ，成分複雜，故電子遊藝場即使有與顧客兌換現金之賭博行
    為，然為避免容易遭受警方取締，因而限定僅對較為熟悉之
    顧客從事兌換現金之賭博行為，亦與常情無違，故而在電子
    遊藝場內之客人，或係基於賭博之犯意而利用電動機具與經
    營者從事賭博行為、或係單純開分把玩電動機具休閒娛樂、
    或係因其他原因如陪同親友而在場並未把玩電動機具，均有
    可能，自不能僅憑單純在場之事實即以擬制推測之方式資為
    必定有賭博犯行之論據。
  (二)查被告丑○○係前往訪找在該遊藝場工作之友人李彩華，被
    告庚○○搭載其妻徐振臻前往該遊藝場上班，並與在場把電
    動機具之友人吳欣哲聊天；被告壬○○係前往接其女友黃雅
    玲，黃雅玲在把玩賓果遊戲；被告乙○○係前往找訪其子林
    振東，要林振東載其返家，被告丁○○則係陪同男友林振東
    在場；被告高羅美玉係因喪偶後陪同其子高儀雄前往，其在
    該處吃東西，僅高儀雄把電動機具；被告戊○○、辛○○係
    前往與被告子○○會合欲去唱歌，被告子○○則係載其妻余
    惠美前往，僅有余美惠把玩機台；被告癸○○係陪同男友在
    場；被告丙○○當日僅係前往借用廁所等情，業據被告丑○○等人別於警詢、原審、及本院審理時供明；而渠等所指之
    配偶或友人李彩華、徐振臻、吳欣哲、林振東、高儀雄、余
    惠美均係同時遭查獲之該遊藝場員工及在場遊客，並分別因
    涉嫌常業賭博犯行及賭博犯行同遭起訴（原審法院尚未審結
    ）等事實，亦有各該警詢筆錄、訊問筆錄等可稽，被告等所
    辯自非無據，應堪採信。至於本件雖查扣庚○○名義之摸彩
    券三張，然被告庚○○已供明該三張摸彩券係其妻分別交付
    等情不諱（原審卷第一七六頁），按被告庚○○之妻徐振臻
    既為該遊藝場之員工，則徐振臻因而持有該遊藝場之摸彩券
    並交與被告庚○○填寫投入參加摸彩，與常情並無違背，且
    檢察官並未指出其餘在場遭查獲之人均有摸彩券，可見該摸
    彩券並非庚○○於案發當日以客人身份開分領取，自無法資
    為被告庚○○於案發當日有把玩機台及賭博犯行之證據。又
    警方自行製作之現場人員名冊（偵字第七六一七號一卷第八
    十三至八十五頁），雖載有客人之位置，然被告子○○、丙○○均辯稱係警方叫其找地方坐下等語（原審卷第二三四頁
    ），而依卷附現場照片所示，該遊藝場並未另行設有供人休
    憩或進食之場所，故在場之人即使未把玩機台，仍有可能在
    無人把玩之空機台座位休息，又案發時在場之遊藝場員工計
    有十餘人，客人則共計五十二人，有查獲案件移辦單之現場
    人員名冊可按，警方前往取締時勢必先全面掌控現場，以免
    發生失序之混亂場面，故員警要求在場之人坐下以便控制現
    場秩序後再逐一清查身份，應為當日執行勤務之必要作為，
    被告子○○、丙○○辯稱係警方叫其坐下等語，核與經驗法
    則無違，衡情應堪採信，再者陪同親友前往該遊藝場之人，
    亦未必隨時緊鄰親友左右，綜上，該現場名冊記載警方到場
    時被告等人所在機台位置情形，仍不足資為被告等把玩機台
    及賭博犯行之證據。此外，該遊藝場之經營者及其餘把玩機
    台之客人有無賭博犯行，與被告甲○○等十二人有無賭博犯
    行之待證事實並無必然之關聯性，不容比附援引資為不利於
    被告甲○○等人之論據。
  (三)綜上所述，本件檢察官起訴及上訴意旨所指各節，均未能舉
    出足以證明被告甲○○等人有賭博犯行之確切證據，自屬不
    能證明被告甲○○等人犯罪，本件上訴為無理由，應予駁回
    。
四、被告甲○○、壬○○、癸○○、乙○○、丁○○、子○○、
    丑○○經合法傳喚，無正當理由不到庭，爰不待其陳述逕行
    判決。
據上論結，應依刑事訴訟法第三百七十三條、第三百六十八條、
第三百七十一條，判決如主文。
本案經檢察官黃柏齡到庭執行職務。
中　　華　　民　　國　　96　　年　　4 　　月　　30　　日
　　　　　　　　　刑事第十九庭  審判長法　官　尤豐彥
　　　　　　　　　　　　　　　　　　  法　官  魏新國
　　　　　　　　　　　　　　　　　　  法　官  宋　祺
以上正本證明與原本無異。
不得上訴。
                                      書記官 王韻雅
中　　華　　民　　國　　96　　年　　4 　　月　　30　　日
